臺灣臺北地方法院民事裁定　　　　　　 100年度事聲字第97號
異　議　人　丁○商業銀行股份有限公司
法定代理人　甲○○
代　理　人　乙○○
上列異議人因債務人丙○○聲請更生事件，對於中華民國100年2
月24日本院司法事務官以98年度執消債更字第161號所為更生方
案認可之裁定提出異議，本院裁定如下：
    主  文
異議駁回。
    理  由
一、按債務人有薪資、執行業務所得或其他固定收入，法院認更
    生方案之條件公允者，得不經債權人會議可決，逕依債務人
    之聲請或依職權以裁定認可更生方案，消費者債務清理條例
    第64條第1項定有明文。而債務人之更生方案應否准許，係
    以是否公允為斷，而所謂公允，應審酌債權人與債務人之利
    益衡平、債務人之償債能力與清償誠意以及社會公益等因素
    為綜合判斷，非以還款成數為絕對標準。又當事人對於司法
    事務官處理事件所為之終局處分，得於處分送達後10日之不
    變期間內，以書狀向司法事務官提出異議。司法事務官認前
    項異議有理由時，應另為適當之處分；認異議為無理由者，
    應送請法院裁定之。法院認第1項之異議為有理由時，應為
    適當之裁定；認異議為無理由者，應以裁定駁回之，此規定
    於更生或清算之程序準用之，復為民事訴訟法第240條之4第
    1至3項及消費者債務清理條例第15條所明定。
二、本件異議人異議意旨略以：本件原裁定認可之更生方案，清
    償成數僅有21.46%，清償總額顯屬過低，未符公允，應提高
    清償成數。債務人現金卡於民國92年5月至94年3月密集之預
    借現金，債務人平日倘僅為一般消費，而負債卻高達新臺幣
    (下同)437萬餘元，實已有違社會常理?債務人在每月剩餘金
    額微薄之狀況下，消極面理應減少開支，量入為出，竟未衡
    量自身是否仍有充分之償債能力而持續使用信用卡、現金卡
    等非一般通常生活必要之消費，其顯係過度擴張信用，有消
    費者債務清理條例第134條第4款所稱「浪費、賭博或其他投
    機行為，致財產顯然減少或負擔過重之債務」等情形，其還
    款之風險不應轉嫁由債權人負擔。又債務人年僅43歲，有兩
    名未成年子女需扶養及協助之責，有未能履行之可能，原裁
    定逕予認可之更生方案，似有欠公允，爰依法聲明異議等語
    。
三、經查：(一)本院原裁定審酌債務人確有薪資、執行業務所得
    或其他固定收入等情，此有臺北市政府環保局戊○區清潔隊
    代賑工之所得清單薪資明細表在卷，債務人有固定收入部分
    堪信為真實。又債務人於7年內未曾依破產法或本條例規定
    受免責，且更生方案之無擔保及無優先債權受償總額為938,
    400元，無低於法院開始裁定更生程序時，依清算程序所得
    受償之總額之可能，亦高於債務人聲請更生前2年，可處分
    所得扣除自己及依法應受扶養者所必要生活費用之數額155,
    424元。復參以債務人所提出之更生方案，其條件為：債務
    人以每月為一期，依其所得領取之低收入戶生活補助及子女
    生活補助金額，分為四個階段清償，每期清償金額分別為13
    ,000元、6,000元、7,900元、9,700元，分96期清償，為期8
    年，總清償金額為938,400元，清償成數為21.46%，自更生
    方案確定後之次月10日為第一期首繳日，並應於每期當月10
    日前依附件所示之每期清償金額，分別電匯給各債權人，核
    與消費者債務清理條例第53條第2項第3款但書無違，復無同
    條例第63條各款情形，是以債務人無同條例第64條第2項各
    款法院不得逕為更生方案裁定認可之情事。本院司法事務官
    以該更生方案之條件公允，不經債權人會議可決，逕行裁定
    認可，洵屬有據。(二)異議人雖主張清償成數僅有21.46%，
    清償總額顯屬過低，債務人負債之原因係過度擴張信用，有
    浪費之情形，又債務人年僅43歲有兩名未成年子女需扶養及
    協助之責，有未能履行之可能云云，惟查，參酌內政部社會
    司公告之歷年最低生活費一覽表，100年度台北市每人每月
    最低基本生活費用為14,794元及財政部公告個人綜合所得稅
    申報扶養人口70歲以下免稅額每人每月約6,833元為基準。
    債務人更生方案所列每月之生活費為12,261元(14,714元減
    去子女之扶養費2,453元所得)，較上述最低基本生活費為低
    ，另所列子女之扶養費係以6,833元，扣除所得領取之子女
    生活補助後，依階段分為2,453元、3,666元、1,833元，亦
    與上述扶養免稅額相當。復查債務人願將房租支出減為每月
    150元(執消債更卷99年12月6日之執行調查筆錄參照)，另考
    量債務人為提高還款總額，其每月基本生活費用亦願調降(
    執消債更卷債務人歷次更生方案參照)等情，足見債務人為
    求提高清償金額，已恪盡所能儉省生活支出，增加清償成數
    ，其已極盡其償債之能力及清償誠意。本件清償成數雖為21
    .46%，然清償成數與更生方案是否公允無必然之關係，而債
    務人每月收入平均為27,813元（無低收入戶生活補助5,813
    元後，則為22,000元），於扣除上開必要生活費用及扶養費
    後，分為四階段，每月願清償13,000元、6,000元、7,900元
    、9,700元(詳如附件)，債務人為求增加清償成數，而將清
    償期延長為同條例第53條第2項第3款所定最長清償期限8年
    ，還款成數達21.46%，堪認其確已盡清償之誠意，又債務人
    每月有上開收入及生活扶助費之情事，有前開之薪資明細表
    及臺北市政府社會局函在卷，異議人認其因扶養兩名未成年
    子女有無法履行更生方案之虞，顯不足採信，是原裁定業已
    審酌債權人與債務人之利益衡平、債務人之償債能力與清償
    誠意以及社會公益等因素，難謂原裁定認可之更生方案條件
    有何不公允。故異議人上開主張，自無足取。
四、綜上所述，原裁定斟酌債務人所提更生方案之條件核屬公允
    、適當、可行。又查無債務人有消費者債務清理條例63條或
    第64條第2項所定不應認可之消極事由存在，逕依該條例第6
    4條第1項裁定認可債務人所提更生方案，經核於法要無不合
    。異議人指摘原裁定不當，聲明異議，求予廢棄原裁定，為
    無理由，應予駁回。
五、爰依消費者債務清理條例第15條、民事訴訟法第240條之4第
    3項，裁定如主文。
中　　華　　民　　國　 100　　年　　5 　　月　　4 　　日
              民事第二十七庭法　　　官　余學淵
上為正本係照原本作成
如不服本裁定，應於裁定送達後10日內，以書狀向本院提出抗告
，並繳納抗告費新臺幣1千元
中　　華　　民　　國　 100　　年　　5 　　月　　4 　　日
                        　　書　記　官　王黎輝
